【裁判字號】    91,上,499
【裁判日期】    920311
【裁判案由】    損害賠償
【裁判全文】
臺灣高等法院民事判決      九十一年度上字第四九九號
    上  訴  人  甲○○
                乙○○
    右二人共同
    訴訟代理人  闕秀育
    被  上訴人  日盛國際商業銀行股份有限公司
    法定代理人  陳國和
    訴訟代理人  林文正
右當事人間請求損害賠償事件，上訴人對於中華民國九十一年五月二十二日臺灣臺北
地方法院九十一年度訴字第一八七三號第一審判決提起上訴，本院判決如左：
    主      文
上訴駁回。
第二審訴訟費用由上訴人負擔。
    事      實
甲、上訴人方面：
一、聲明：
  (一)原判決廢棄。
  (二)被上訴人應給付上訴人甲○○新台幣（下同）一百萬元及自起訴狀繕本送達翌日
    起至清償日止按年息百分之五計算之利息。被上訴人應給付上訴人乙○○一百萬
    元及自訴狀繕本送達翌日起至清償日止按年息百分之五計算之利息。
  (三)請准供擔保宣告假執行。
二、陳述：除與原判決記載相同者，茲引用之外，補稱：
  (一)上訴人在被上訴人執行假扣押之前，即已將延誤之分期款及利息交付被上訴人，
    嗣後並均按期繳款，故上訴人並未積欠被上訴人任何已到期之債務，上訴人既已
    清償到期之債務，被上訴人聲請假扣押，復對本院廢棄准予假扣押之裁定提起抗
    告，嗣最高法院駁回其再抗告，上訴人始聲請啟封，被上訴人自有侵害上訴人之
    故意或過失。
  (二)被上訴人於臺灣臺北地方法院八十九年度裁全字第八八四三號假扣押事件中主張
    上訴人尚欠其假扣押執行費六萬餘元，惟上開費用並非被上訴人聲請假扣押之本
    案請求。
  (三)上訴人提供之抵押物已足清償債務，被上訴人並無聲請假扣押之必要，上訴人嗣
    後清償貸款，並向亞太商業銀行股份有限公司（下簡稱亞太銀行）轉貸，由抵押
    金額相同可見並無抵押物價值不足之問題。
  (四)縱上訴人於民國（下同）八十九年十二月因一時疏忽有一期未按時給付，惟依銀
    行慣例，必經催收程序，並無任一期未清償，即執行假扣押。
  (五)被上訴人不當聲請查封，侵害上訴人甲○○之名譽、信用、財產，上訴人自九十
    年二月至九十一年七月之薪資收入損害七十餘萬元，上訴人爰請求一百萬元之非
    財產上損害賠償。
  (六)被上訴人不當聲請查封，侵害上訴人乙○○之名譽、信用、財產，尤以查封美濃
    土地二筆，造成鄉親不信任，以為破產，紛紛拒絕往來，或要求提前清償，影響
    資金調度，且上開土地原係出售他人，致無法辦理，因不動產價格滑落，造成重
    大損害，故上訴人請求財產上及非財產上損害一百萬元，為最低請求。
乙、被上訴人方面：未於言詞辯論期日到場，惟據其提出書狀及於準備程序中到場稱
一、聲明：
  (一)上訴駁回。
  (二)如受不利判決，願供擔保免為假執行。
二、陳述：除與原判決記載相同者，茲引用之外，補稱：
  (一)金融機構並無逾期三個月始行求償之規定，且上訴人遲延繳納本息，依兩造所訂
    立之授信約定書，任何一宗債務不依約清償本金時，視為全部到期，上訴人補足
    部分本息，顯不符雙方之約定，被上訴人依法求償，於理於法均屬有據。
  (二)上訴人於撥款後第五期，即發生違約情形，此種債信危機足以引發債權銀行不安
    ，進而採取保全債權之行動，從而，本案之相關保全及爭訟均因上訴人之遲延違
    約所致，非可歸責於被上訴人，被上訴人自無過失。
  (三)法拍屋或金拍屋，拍定價格約為市價之六至七折，此為眾所皆知之事實，若上訴
    人所提供之抵押物經由拍賣程序受償，扣除最優先受償之執行費及土地增值稅，
    被上訴人之債權顯然無法確保，上訴人以其得以相同價格轉貸亞太銀行反證抵押
    物具有滿足債權之價值，似欠妥當。
  (四)上訴人未證明其受有損害及損害之數額，本件請求為無理由。
    理    由
一、本件被上訴人未於言詞辯論期日到場，核無民事訴訟法第三百八十六條各款所列
    情形，爰依上訴人之聲請由其一造辯論而為判決。
二、上訴人主張：上訴人甲○○前曾於八十九年七月三日邀上訴人乙○○為保證人向
    被上訴人借款九百萬元，因事忙而遲付八十九年十二月三日之分期款，惟上訴人
    在被上訴人執行假扣押之前，即已補繳上開款項，嗣後均按期交付，上訴人並未
    積欠被上訴人任何已到期之債務，且抵押物之價值已足清償系爭債務，詎被上訴
    人未依銀行慣例經三個月之催收程序，即以上訴人逃避債務為由，聲請假扣押，
    並進而查封上訴人甲○○及乙○○之薪資、存款及不動產，損害上訴人之名譽、
    信用及財產，爰依民法第一百八十四條、第一百九十五條之規定，求為命被上訴
    人給付上訴人各一百萬元之判決等語。
    被上訴人則以：依兩造所訂立授信約定書，任何一宗債務不依約清償本金時，視
    為全部到期，從而本件借款於上訴人未依約繳納八十九年十二月三日之分期款時
    ，即已全部到期，且金融機構並無逾期三個月始行求償之規定，況被上訴人採取
    保全程序，係因上訴人違約所致，縱上訴人之借款有抵押物擔保，然目前法拍市
    場低迷，被上訴人之債權顯難確保，則被上訴人聲請假扣押，於法有據，並無侵
    權行為，上訴人亦無實際損害等語，資為抗辯。
三、按債權人就金錢請求或得易為金錢請求之請求，欲保全強制執行者，得聲請假扣
    押，假扣押之請求及假扣押之原因，應釋明之，債權人雖未為前項釋明，如就債
    務人所應受之損害已供法院所定之擔保者，得命為假扣押，民事訴訟法第五百二
    十二條第一項、第五百二十六條第一項、第二項定有明文。經查，上訴人甲○○
    於八十九年七月三日邀上訴人乙○○為保證人向被上訴人借款九百萬元，借款期
    間自八十九年七月三日至一百零四年七月三日，共十五年，分一百八十期按月本
    息平均攤還，惟上訴人於撥款後第五期，即八十九年十二月三日遲未繳交分期款
    ，而於九十年一月二十九日始補足其於八十九年十二月三日及九十年一月三日應
    繳交之分期款等節，為兩造所不爭，並有放款帳務明細資料查詢一件附卷可參。
    上訴人等雖主張被上訴人恣意發動假扣押聲請執行云云，惟被上訴人聲請本件系
    爭假扣押裁定時，係八十九年十二月二十七日，而其據本件系爭假扣押裁定提供
    擔保而聲請假扣押執行時，則為九十年一月十八日，此有上訴人所提出假扣押聲
    請狀、聲請假扣押執行狀、台灣台北地方法院八十九年度裁全字第八八三四號民
    事裁定及九十年一月十九日所發北院民執全玄字二三二號執行命令影本各一件在
    卷可憑，並經本院調卷查閱屬實，聲請假扣押裁定及執行均在九十年一月二十九
    日上訴人補足之前，至高雄縣美濃地政事務所於九十年二月五日始完成查封行為
    係依據執行法院先前之查封函而為，非可歸責被上訴人，則被上訴人聲請假扣押
    裁定並據以聲請假扣押執行之時，上訴人均尚未將所積欠之分期款清償上訴人而
    有違約之情事，況依兩造所訂立之授信約定書之約定，任何一宗債務不依約清償
    本金時，視為全部到期，被上訴人應負「全部清償之責」，其雖補足部分本息，
    亦顯不符雙方之約定。至是否經催收程序為被上訴人內部之規範，為被上訴人之
    權利，是被上訴人不經催收，因保全其債權之必要，依法提供擔保並聲請假扣押
    強制執行，相關保全及爭訟均因上訴人之遲延違約所致，非可歸咎於被上訴人，
    難認有何侵害上訴人權利之故意。至本院雖嗣於九十年五月三十一日廢棄前開台
    灣台北地方法院所為八十九年度裁全字第八八三四號假扣押裁定，惟此係因上訴
    人於假扣押執行之後之九十年一月二十九日已清償其積欠被上訴人之八十九年十
    二月三日及九十年一月三日之分期款且依約繳款，且本件債權設定有抵押，故認
    被上訴人對上訴人之本件系爭借款債權已無日後不能強制執行之虞或甚難強制執
    行之虞，而撤銷本件系爭假扣押裁定，非認為原來假扣押裁定及執行有何不當，
    在該裁定經最高法院駁回被上訴人之抗告之前，被上訴人因保全其債權而拒不撤
    銷假扣押之執行，為行使法律上之權利，並不違法，被上訴人行為與法律上侵權
    行為之構成要件並不相符。
四、再者，民法第一百九十五條之請求權，係以不法侵害他人之身體、健康、名譽或
    自由者為要件。又關於侵權行為賠償損害之請求權，以受有實際損害為成立要件
    ，若絕無損害亦即無賠償可言。以侵權行為為原因，請求回復原狀或賠償損害者
    ，應就其權利被侵害之事實負立證之責。最高法院分別著有十九年上字第三八號
    及十九年上字第三六三號判例可考。被上訴人聲請假扣押既係依法律規定提供擔
    保，並有相當證據而為聲請業如前述，縱有查扣上訴人亦應證明其損害。本件上
    訴人甲○○稱在補習班上班因被上訴人之假扣押而無法上班，非常情所能理解，
    上訴人未舉證證明有何相當因果關係，上訴人乙○○則稱因薪水被扣造成人格權
    損害且土地被扣押無法處理造成損失，上訴人僅憑己見任意指稱受有損害，未提
    出積極證據具體表明被上訴人如何有侵權之故意或過失，及上訴人因而如何受到
    損害，以證明被上訴人就其名譽受損有何加害行為之不法情事，其主張被上訴人
    應負民法第一百九十五條之責任，自屬無據。
五、再不動產交易近年市場低迷不振，不論法院自行拍賣或委由台灣金融資產管理公
    司拍賣，拍定之價格均須按市價打數折，易言之，抵押物設定金額與該抵押物最
    後被拍賣獲償之金額，未必一致，設若上訴人所提供之抵押物經由拍賣程序受償
    ，扣除最優先受償之執行費及土地增值稅，被上訴人之債權仍可能無法確保，以
    本件抵押物之設定而論，可能須經幾次拍賣程序致拍得金額低落，在未經確實之
    拍賣前可以獲償多少並不確定，被上訴人因怕無法獲得滿足清償而假扣押上訴人
    其他財產，並無違誤，至各銀行因經營策略不同，對貸款條件之要求不一，上訴
    人以其得以相同價格轉貸亞太銀行反證抵押物具有滿足債權之價值，似欠妥當；
    再者，衡諸上訴人於貸款之初即發生逾期，為維護被上訴人自身之權益，限制上
    訴人處分其財產，並無可議之處。
六、綜上所述，上訴人主張為不足採，被上訴人抗辯尚屬可信。是則本件上訴人請求
    被上訴人賠償上訴人甲○○、乙○○關於非財產上之損害各一百萬元及自起訴狀
    繕本送達翌日起至清償日止按年息百分之五計算之利息，自無從准許。又上訴人
    假執行之聲請，因訴之駁回而失所附麗，應一併駁回之。原審為上訴人敗訴之判
    決，及駁回其假執行之聲請，並無不合。上訴意旨指摘原判決不當，求予廢棄改
    判，為無理由，應予駁回。
七、據上論結，本件上訴為無理由，依民事訴訟法第四百四十九條第一項、第七十八
    條、第八十五條第一項前段、第四百六十三條、第三百八十五條第一項前段，判
    決如主文。
中      華      民      國    九十二    年      三      月    十一      日
                              民事第二庭
                                  審判長法  官  許  正  順
                                        法  官  翁  昭  蓉
                                        法  官  黃  嘉  烈
右正本係照原本作成。
上訴金額超過一百五十萬元如不服本判決，應於收受送達後二十日內向本院提出上訴
書狀，其未表明上訴理由者，應於提出上訴後二十日內向本院補提理由書狀（均須按
他造當事人之人數附繕本）上訴時應提出委任律師或具有律師資格之人之委任狀；委
任有律師資格者，另應附具律師資格證書及釋明委任人與受任人有民事訴訟法第四百
六十六條之一第一項但書或第二項（詳附註）所定關係之釋明文書影本。
中      華      民      國    九十二    年      三      月    十二      日
                                        書記官  倪  淑  芳
附註：
民事訴訟法第四百六十六條之一（第一項、第二項）：
對於第二審判決上訴，上訴人應委任律師為訴訟代理人。但上訴人或其他法定代理人
具有律師資格者，不在此限。
上訴人之配偶、三親等內之血親、二親等內之姻親，或上訴人為法人、中央或地方機
關時，其所屬專任人員具有律師資格並經法院認為適當者，亦得為第三審訴訟代理人
。


司法院資訊處製作；財團法人民間司法改革基金會備份。
